【裁判字號】    90,上訴,2091
【裁判日期】    900907
【裁判案由】    違反槍砲彈藥刀械管制條例
【裁判全文】
臺灣高等法院刑事判決                            九十年度上訴字第二九一號
    上  訴  人
    即  被  告  甲○○
右上訴人因違反槍砲彈藥刀械管制條例案件，不服臺灣基隆地方法院九十年度訴字第
一四八號，中華民國九十年四月三十日第一審判決（起訴案號：臺灣基隆地方法院檢
察署九十年度偵字第四七二號）提起上訴，本院判決如左：
    主  文
上訴駁回。
    事  實
一、甲○○曾因違反肅清煙毒條例及麻醉藥品管理條例等案件，經法院判處有期徒刑
    三年二月、一年確定，合併定執行刑為有期徒刑四年，刑期自民國（下同）八十
    五年二月九日起算，其於八十六年十一月十七日假釋出監付保護管束，八十九年
    二月八日假釋期滿執行完畢。緣甲○○前於七十九年初某日，未經許可，自友人
    「劉邦復」處受寄以拉放撞針方式可擊發制式口徑○點二二吋子彈，機械性能良
    好，具殺傷力之土造鋼筆槍一把（槍枝管制編號0000000000號），及
    制式口徑○點二二吋子彈四顆，將上開槍、彈藏置於其位於基隆市○○區○○路
    二六巷七一號住處房間衣櫃底層內。嗣於八十九年十月三十一日晚間八時三十分
    許，在上址為警持檢察官簽發之搜索票當場查獲，並扣得上開鋼筆槍一把及子彈
    四顆。
二、案經基隆市警察局第二分局報告臺灣基隆地方法院檢察署檢察官偵查起訴。
    理  由
一、右開事實業據上訴人即被告甲○○迭於警訊、偵查、原審調查審理中，及本院審
    理時均坦承不諱，核與證人即被告之兄黃源輝於警訊中之供述情節相符，且有扣
    案之土造鋼筆槍及子彈四顆可佐，而扣案之槍枝經原審及本院當庭勘驗確為外觀
    形似鋼筆之手槍（原審九十年四月二十五日及本院九十年八月二十四日審判筆錄
    參照）無訛，且上開槍、彈經送鑑定結果，認定送驗槍枝（槍枝管制編號000
    0000000號）係土造鋼筆手槍，以拉放撞針方式擊發子彈，機械性能良好
    ，經實際試射，可擊發制式口徑○點二二吋子彈，具殺傷力；另送驗子彈四顆（
    試射二顆）均係制式口徑○點二二吋子彈，彈底標記均為「Ｔ」，均具殺傷力等
    情，有內政部警政署刑事警察局八十九年十一月三十日刑鑑字第一八六五七九號
    鑑驗通知書一紙在卷可考，顯見扣案之槍枝確為鋼筆槍，且上開槍、彈均具殺傷
    力。本件被告之自白核與積極事證相符，事證明確，被告犯行堪可認定，應依法
    論科。
二、按未經許可寄藏、持有槍砲、彈藥、刀械等罪，其寄藏、持有之繼續，為行為之
    繼續，並非狀態之繼續，故一經持有，其犯罪即告成立，但其完結，須繼續至持
    有行為終了時為止（最高法院八十八年度臺抗字第一六八號判決意旨參照），其
    間法律縱有變更，因其行為繼續實施至新法施行以後，即應適用新法，尚無行為
    後法律變更之可言。經查現行槍砲彈藥刀械管制條例第八條、第十二條之規定，
    雖於八十六年十一月二十四日經總統明令公布修正，有關寄藏上開槍、彈之法定
    刑度有所變更，然因該寄藏行為自七十九年初某日起繼續至被告於八十九年十月
    三十一日遭警查獲日止，已在修法之後，揆諸上開說明，當然適用新修正之條文
    ，核無比較新舊法之問題，亦無中華民國八十年罪犯減刑條例適用之問題，合先
    敘明。核被告自友人處受寄上開槍、彈之行為，係犯槍砲彈藥刀械管制條例第八
    條第四項未經許可寄藏鋼筆槍罪、第十二條第四項未經許可寄藏子彈罪。被告寄
    藏前開槍、彈所為之持有行為，係寄藏之當然結果，不應另就持有行為予以論罪
    。公訴意旨誤認被告單純持有上開槍、彈，尚有未洽，惟因基本社會事實同一，
    爰依法變更起訴法條，併予敘明。次按刑法上所謂「持有」，係指就特定物在法
    律上、事實上居於可得支配之狀態而言，不以現實占有為必要（最高法院八十一
    年度臺上字第一○一八號判決意旨參照），本件被告寄藏上開槍、彈之時間長達
    十餘年，期間雖曾入監受刑，惟其始終將上開槍彈置於住處臥房衣櫃底層內，其
    無欲令他人發現而有繼續寄藏上開槍、彈之意圖甚明，本院認其繼續持有之行為
    未生終止，仍應論以單純一罪。查被告於同一時間、地點，以單一行為同時寄藏
    上開鋼筆槍及子彈，乃一行為同時觸犯上開二罪名，係屬想像競合犯，應依刑法
    第五十五條之規定，從一重之未經許可寄藏鋼筆槍罪處斷。查被告前曾受如事實
    欄所載有期徒刑之執行，此有本院被告全國前案紀錄表附卷可考，其於有期徒刑
    執行完畢後五年以內，再犯本件最重本刑為有期徒刑以上之刑之罪，為累犯，應
    加重其刑。
三、原審以被告犯罪明確，同此事實認定，而適用槍砲彈藥刀械管制條例第八條第四
    項、第十二條第四項，刑法第十一條前段、第五十五條、第四十七條、第四十二
    條第二項、第三十八條第一項第一款，並審酌被告素行不端，寄藏槍、彈，嚴重
    危害社會秩序，惟其犯後坦承犯行、深知悔悟等一切情狀，量處有期徒刑壹年陸
    月，併科罰金新臺幣伍萬元，並就所處罰金部分併諭知易服勞役折算之標準，至
    扣案之土造鋼筆槍一把（槍枝管制編號0000000000號）及子彈二顆（
    原扣案四顆，經送試射鑑驗二顆滅失，就該二顆不予宣告沒收），均係違禁物，
    依法併予宣告沒收之。復說明：槍砲彈藥刀械管制條例第十九條第一項固規定：
    「犯第七條、第八條、第十條、第十一條、第十二條第一項至第三項、第十三條
    第一項至第三項之罪，經判處有期徒刑者，應於刑之執行完畢或赦免後，令入勞
    動場所，強制工作，其期間為三年」。惟司法院大法官基於憲法第八條規定之精
    神，作成釋字第四七一號解釋：「按人民身體之自由應予保障，憲法第八條設有
    明文。限制人身自由之法律，其內容須符合憲法第二十三條所定要件。保安處分
    係對受處分人將來之危險性所為拘束其身體、自由等之處置，以達教化與治療之
    目的，為刑罰之補充制度。本諸法治國家保障人權之原理及刑法之保護作用，其
    法律規定之內容，應受比例原則之規範，使保安處分之宣告，與行為人所為行為
    之嚴重性、行為人所表現之危險性，及對於行為人未來行為之期待性相當。槍砲
    彈藥刀械管制條例第十九條第一項規定，不問對行為人有無預防矯治其社會危險
    性之必要，一律宣付強制工作三年，限制其中不具社會危險性之受處分人之身體
    、自由部分，其所採措施與所欲達成預防矯治之目的及所需程度，不合憲法第二
    十三條所定之比例原則。犯上開條例第十九條所定之罪，不問對行為人有無預防
    矯治其社會危險性之必要，一律宣付強制工作三年之部分，與本解釋意旨不符，
    應自本解釋公布之日起不予適用。犯該條例第十九條第一項所列舉之罪，依個案
    情節符合比例原則部分，固應適用該條例宣告保安處分；至不符合部分而應宣告
    保安處分者，則仍由法院斟酌刑法第九十條第一項規定之要件，依職權為之，於
    此，自無刑法第二條第二項之適用，亦即仍有從新從輕原則之適用。」。是依上
    開解釋之意旨，對於犯槍砲彈藥刀械管制條例第十九條第一項所列舉之罪者，是
    否宣告保安處分及適用何法條宣告保安處分，應依個案情節、犯罪人之危險性及
    保安處分之目的，在憲法比例原則之判斷下，具體決定之。經查被告持有前開槍
    、彈對於社會雖具有相當危險性，然此係單純寄藏改造之槍、彈，並未供己或提
    供他人恃以犯罪，參諸被告前雖有竊盜、毒品等犯行，然有正當職業，尚難認其
    有恃槍逞暴、犯罪之傾向，或有犯罪之習慣、以犯罪為常業或因遊蕩、懶惰成習
    而犯罪之情形，且經宣告有期徒刑一年六月，當知所警惕，自無宣告保安處分予
    以預防矯治之必要，爰不予宣告被告應於刑之執行完畢或赦免後令入勞動處所強
    制工作。經核原判決上開認事用法，洵無不合，且未予宣告強制工作，已屬從寬
    ，上訴意旨徒以請求從輕而指摘原判決，尚非有理由，應予駁回。
據上論斷，應依刑事訴訟法第三百六十八條，判決如主文。
本案經檢察官劉靜婉到庭執行職務。
中      華      民      國    九十      年      九      月      七      日
                            臺灣高等法院刑事第十二庭
                                    審判長法  官  劉  景  星
                                          法  官  陳  博  志
                                          法  官  陳  志  洋
右正本證明與原本無異。
如不服本判決應於收受送達後十日內向本院提出上訴書狀，其未敘述上訴之理由者並
得於提起上訴後十日內向本院補提理由書（均須按他造當事人之人數附繕本）。
                                          書記官  蔡  佩  珊
中      華      民      國    九十      年       九     月      七      日
附錄：本判決論罪科刑法條全文
槍砲彈藥刀械管制條例第八條第四項：
未經許可，持有，寄藏或意圖販賣而陳列第一項所列槍枝之一者，處一年以上七年以
下有期徒刑，併科新臺幣七百萬元以下罰金。
槍砲彈藥刀械管制條例第十二條第四項：
未經許可，持有、寄藏或意圖販賣而陳列子彈者，處五年以下期徒刑，併科新臺幣三
百萬元以下罰金。


司法院資訊處製作；財團法人民間司法改革基金會備份。
